【裁判字號】    98,交上易,1489
【裁判日期】    981116
【裁判案由】    過失致死
【裁判全文】
臺灣高等法院臺中分院刑事判決      98年度交上易字第1489號
上  訴  人  臺灣臺中地方法院檢察署檢察官
被      告  甲○○
選任辯護人  鄭弘明律師
            張崇哲律師
上列上訴人因被告過失致死案件，不服臺灣臺中地方法院98年度
交易字第104號中華民國98年8月3日第一審判決（起訴案號：臺
灣臺中地方法院檢察署97年度偵字第24434號），提起上訴，本
院判決如下：
    主    文
上訴駁回。
甲○○緩刑貳年。
    犯罪事實
一、甲○○於民國97年9月9日上午，駕駛車牌號碼6050─SM號自
    用小客車，沿臺中市○○區○○路外側車道，由同市○○路
    往同市○○○○路方向行駛，嗣於同日上午8時23分許，行
    經設有閃黃燈號誌之同市○○路與軍福十三路交岔路口時，
    本應注意狀況，並隨時採取必要之安全措施，及閃光黃燈表
    示「警告」，車輛應減速接近，注意安全，小心通過，以防
    止危險事故發生，而依當時天候晴、日間自然光線、路面乾
    燥、無缺陷、無障礙物，且視距良好，並無不能注意之情事
    ，竟疏未注意減速慢行小心通過，而在上開速限為時速30公
    里之路段，猶以約時速50公里之速度，貿然穿越上開交岔路
    口。適有蕭楊千慧騎乘車牌號碼659－BWR號重型機車，沿臺
    中市北屯區○○○○路，由同市○○街往軍功路方向行至該
    交岔路口，亦疏未注意車前狀況及行經設有表示「停車再開
    」閃光紅燈之交岔路口時，應減速接近，先停止於交岔路口
    前，讓幹道車優先通行後認為安全時，方得續行規定，而逕
    由該路口駛出，未停讓幹道車先行，甲○○所駕駛之上揭自
    用小客車前車頭因而撞及蕭楊千慧所騎乘上開重型機車之右
    側車身，致蕭楊千慧人車倒地，而受有頭部外傷、顱內出血
    等傷害，經送醫急救，仍延至97年9月12日下午2時20分許，
    因心肺衰竭不治死亡。甲○○於肇事後，在有偵查犯罪權限
    之公務員發現上開犯行前，自行撥打（原審誤載為託人）電
    話報案，並報明肇事者姓名、地點，請警方前往處理，而自
    首犯罪並接受裁判。
二、案經蕭楊千慧之配偶丙○○訴由臺灣臺中地方法院檢察署檢
    察官偵查起訴。
    理    由
一、按刑事訴訟法第159條之5規定：「（第1項）被告以外之人
    於審判外之陳述，雖不符前四條之規定，而經當事人於審判
    程序同意作為證據，法院審酌該言詞陳述或書面陳述作成時
    之情況，認為適當者，亦得為證據。（第2項）當事人、代
    理人或辯護人於法院調查證據時，知有第一百五十九條第一
    項不得為證據之情形，而未於言詞辯論終結前聲明異議者，
    視為有前項之同意。」，其立法意旨在於傳聞證據未經當事
    人之反對詰問予以核實，原則上先予排除，惟若當事人已放
    棄詰問或未聲明異議，基於證據資料愈豐富，愈有助於真實
    發現之理念，且強化言詞辯論原則，法院自可承認該傳聞證
    據例外擁有證據能力。經查，本案下列使用之非供述證據，
    性質上均屬傳聞證據，惟經檢察官、被告甲○○及選任辯護
    人於本院審理時，均表示對上開證據之證據能力沒有意見，
    同意作為證據（見本院卷第43至44頁），又本院審酌上開言
    詞陳述或書面陳述作成時之情況，查無其他不法之情狀，足
    認為得為本案之證據，依刑事訴訟法第159條之5之規定，有
    證據能力。
二、訊據被告對於上開時、地駕駛超車而過失肇事而致人於死之
    犯罪事實坦承不諱，核與告訴人丙○○於警詢、偵查中指訴
    被害人蕭楊千慧因本案車禍而發生死亡之結果等情相符，且
    有道路交通事故現場圖、道路交通事故調查報告表(一)、(二)、
    臺灣臺中地方法院檢察署電話相驗報告簿、臺中市警察局第
    五分局處理相驗案件初步調查報告暨報驗書各1份、現場照
    片13張附卷可稽。而被害人蕭楊千慧確因本案車禍受有頭部
    外傷、顱內出血等傷害，經送醫急救，仍延至97年9月12日
    下午2時20分許，因心肺衰竭不治死亡之事實，亦有澄清綜
    合醫院診斷證明書1紙在卷可參，且經檢察官督同檢驗員相
    驗屬實，並製有相驗筆錄、相驗屍體證明書、檢驗報告書各
    1份及相驗屍體照片8張在卷可憑。又前揭道路交通事故調查
    報告表(一)雖記載當地速限為時速50公里，惟由現場照片所示
    ，於臺中市○○區○○路上已設有速限時速30公里之標誌，
    堪認本案車禍地點之速限應為時速30公里，道路交通事故調
    查報告表(一)關於此部分之記載，應屬誤會，併此敘明。按行
    車速度，依速限標誌或標線之規定；汽車行駛時，駕駛人應
    注意車前狀況及兩車併行之間隔，並隨時採取必要之安全措
    施；又車輛行駛至交岔路口，其行進應遵守燈光號誌之指示
    ；而閃光黃燈表示「警告」，車輛應減速接近，注意安全，
    小心通過，道路交通安全規則第93條第1項、第94條第3項及
    第102條第1項第1款、道路交通標誌標線號誌設置規則第211
    條分別定有明文。查被告駕駛自用小客車行駛於道路，自應
    遵守上開規定。且本案車禍發生當時天候晴，日間自然光線
    ，路面乾燥、無缺陷及無障礙物，視距良好等情，有前揭道
    路交通事故調查報告表(一)足參，而依當時情形，並無不能注
    意之特別情事，竟疏未注意遵守上開規定，致撞及被害人蕭
    楊千慧所騎乘重型機車，被告就本案車禍之發生，自有過失
    。又本案經送臺灣省臺中市區車輛行車事故鑑定委員會、臺
    灣省車輛行車事故覆議鑑定委員會鑑定結果，亦均認被告駕
    駛自用小客車行經施工路段閃黃燈號誌交岔路口，未減速而
    超速行駛，為肇事原因等情，有該委員會97年11月27日中市
    行字第0975403567號函所附鑑定意見書、臺灣省車輛行車事
    故覆議鑑定委員會98年1月19日覆議字第0986200192號函各1
    份在卷可稽，是被告就本案車禍之發生，確有過失，應無疑
    義。又被告之過失與被害人蕭楊千慧死亡之結果間，亦具有
    相當因果關係，至為灼然。又雖被害人蕭楊千慧行經該處，
    亦疏未注意駕駛重型機車行經閃紅燈號誌路口未讓幹道車先
    行，於本案車禍之發生亦有過失，且同為肇事原因等情，然
    此僅係被害人蕭楊千慧是否與有過失之問題，並不能因此解
    免被告過失之責任。綜上所述，被告之自白顯與事實相符，
    堪以採信。本案事證明確，被告過失致死之犯行已臻明確，
    至堪認定，應予依法論科。
三、核被告所為，係犯刑法第276條第1項之過失致人於死罪。被
    告於肇事後，於犯罪偵查機關未發覺前，自行撥打電話報案
    ，並報明肇事者姓名、地點，請警方前往處理等情，有臺中
    市○○○道路交通事故肇事人自首情形紀錄表1份在卷可稽
    ，並經被告於本院審理時供述明確，被告對於未發覺之罪，
    自首而接受裁判，應依刑法第62條前段規定減輕其刑，原審
    雖誤載被告係託人報警，然此並無礙於被告符合自首之要件
    ，並予指明。原審因認被告之罪證明確，適用刑法第276條
    第1項、第62條前段、第41條第1項前段，刑法施行法第1條
    之1的規定，並審酌被告因一時疏忽，造成被害人家屬無可
    彌補的傷害，犯罪所生損害甚鉅，惟念及被害人蕭楊千慧就
    本案車禍發生亦有過失，且被告雖迄今未能與告訴人丙○○
    達成和解，然於本案審理過程中，已依告訴人丙○○之要求
    至被害人蕭楊千慧靈前下跪道歉，並於原審審理時表明欲賠
    償告訴人丙○○及其子女新臺幣420萬元，惟因告訴人丙○
    ○認定生命無價，無法以金錢衡量，且認被害人蕭楊千慧就
    本案車禍之發生並無過失，致雙方就是否應依過失比例計算
    賠償金額一節，迄於原審辯護終結時未能達成共識；兼衡以
    被告犯後坦承犯行，足認有認錯悔過之具體表現等一切情狀
    ，量處有期徒刑五月，併諭知易科罰金之折算標準，核其認
    事用法均無違誤，量刑亦屬妥適，應予維持。檢察官依告訴
    人丙○○之請求，以被告所為造成被害人蕭楊千慧死亡，復
    未能達成和解賠償，欠缺誠意，因認原審量刑太輕，又原審
    提早審結，致告訴人丙○○未到庭，喪失於審理程序表示意
    見之機會，而提起上訴等語。惟原審已審酌被告犯罪之一切
    情狀，量刑應屬妥適，又告訴人丙○○於原審審理期間，業
    於98年6月15日準備程序賦予告訴人丙○○陳述意見之機會
    ，之後告訴人丙○○以被告無達成民事和解之意願，惟不妨
    礙刑事訴訟程序之進行，且被告犯行明確，認無出庭之必要
    等情，有告訴人丙○○之陳報狀1紙在卷可按，且本案於本
    院案審理時，亦有通知告訴人丙○○，由其委任之代理人顏
    本源律師到庭陳述，本案業已使告訴人丙○○充份陳述意見
    ，並未不當剝奪告訴人丙○○之意見陳述權，綜上，檢察官
    上訴無理由，應予以駁回。又被告於最近五年以內未曾受有
    期徒刑以上刑之宣告等事實，有臺灣高等法院被告前案紀錄
    表1份在卷可按，被告坦承犯行，尚有悔意，並於本院審理
    時與被害人蕭楊千慧之家屬即告訴人丙○○及其三名子女達
    成和解，賠償其所受之損害，被告並已給付賠償金額等情，
    有和解書、華南商業銀行匯款單各1份存卷可憑，被告經此
    教訓，當知警惕而無再犯之虞，本院綜核各情，認所宣告之
    刑，以暫不執行為適當，併予宣告緩刑二年，以啟自新。
據上論斷，應依刑事訴訟法第368條，刑法第74條第1項第1款，
判決如主文。
本案經檢察官乙○○到庭執行職務。
中    華    民    國    98    年    11    月    16    日
            刑事第十二庭  審判長法  官  康  應  龍
                                法  官  黃  家  慧
                                法  官  楊  真  明
以上正本證明與原本無異。
不得上訴。
                              書記官  李  淑  芬
中    華    民    國    98    年    11    月    16    日
附錄本判決論罪科刑法條
刑法第276條第1項：
  因過失致人於死者，處2年以下有期徒刑、拘役或2千元以下罰
  金。


司法院資訊處製作；財團法人民間司法改革基金會備份。
